高雄高等行政法院簡易判決　　　　　　　　　　　　　九十二年度簡字第三九九號
　　原　　　告　甲○○
　　被　　　告　嘉義市政府
　　代　表　人　乙○○市長
右當事人間因化粧品衛生管理條例事件，原告不服行政院衛生署中華民國九十二年六
月九日衛署訴字第○九二○○四六○○七號訴願決定，提起行政訴訟。本院判決如左
：
    主  文
原告之訴駁回。
訴訟費用由原告負擔。
    事實及理由
一、緣原告於嘉義市○區○○街四六五號八樓之二經營「漢方美容商務中心」，因未
    於事前向被告申請核准，即擅自於民國（下同）九十二年五月十二日在電腦網站
    （http://www.tang.com.tw）刊登「漢方『痘霜』剋痘調理面皰專家．．．唐妝
    公司出品的漢方『面皰保養系列』與『痘霜』，是蘇老師強力推薦，能有效調理
    面皰，．．．漢方美容商務中心，電話：00-0000000，傳真：00-0000000　通訊
    地址：600台灣嘉義市○○街四六五號八樓二．．．」等文詞之化粧品廣告（下
    稱系爭文章），案經台中縣衛生局查獲，移由嘉義市衛生局查證屬實，被告乃以
    原告違反化粧品衛生管理條例第二十四條第二項規定，依同條例第三十條規定，
    於民國（下同）九十二年六月九日以府授衛藥字第○九二○二○二五八二號行政
    處分書處原告新台幣（下同）一萬元罰鍰。原告不服，提起訴願，經遭決定駁回
    ，遂提起本件行政訴訟，並主張：原告於嘉義市○區○○街四六五號八樓之二經
    營「漢方美容商務中心」，並於九十年六月間在委託八足資訊網路股份有限公司
    所製作之美容百科專題網頁發表系爭文章，而該系爭文章自上揭網站設立時即已
    存在，並非廣告。此外，台北縣衛生局對於本站所刊登之內容，前曾為改進與科
    處罰鍰之處分，但並未說明系爭文章為違規。又原告先前前往被告處所，乃係為
    向行政院衛生署提起訴願，並非製作查詢筆錄，亦未坦承違規，爰請求判決將訴
    願決定及原處分撤銷云云。而被告則以：原告雖主張其於網頁上所發表之內容，
    自網站設立時即已存在，並非廣告云云，然並未指明依據為何。經查，系爭文章
    之內容有產品名稱、圖樣、用途、該商務美容中心名稱、電話、地址及蘇老師強
    力推薦等文詞，係屬化粧品廣告，應無疑義。原告前既已經台北縣衛生局就該網
    站內容予以處罰，即應更瞭解化粧品衛生管理條例之相關規定，以免觸法，其既
    再次違規，自難免責。且本件業經原告授權之經理葉榮義（即原告之夫）至被告
    處所坦承系爭文章之詞句為真實，則揆諸化粧品衛生管理條例第二十四條之規定
    ，原告違規事實洵堪認定。被告依同條例第三十條規定處原告一萬元罰鍰，於法
    並無違誤等語，資為抗辯。
二、按「本條例所稱衛生主管機關︰在中央為行政院衛生署；在直轄市為直轄市政府
    ；在縣（市）為縣（市）政府。」「本條例所稱化粧品，係指施於人體外部，以
    潤澤髮膚，刺激嗅覺，掩飾體臭或修飾容貌之物品；其範圍及種類，由中央衛生
    主管機關公告之。」「化粧品之廠商登載或宣播廣告時，應於事前將所有文字、
    畫面或言詞，申請中央或直轄市衛生主管機關核准，並向傳播機構繳驗核准之證
    明文件。」「違反第二十四條．．．第二項規定者，處新台幣五萬元以下罰鍰；
    ．．」分別為化粧品衛生管理條例第二條、第三條、第二十四條第二項及第三十
    條前段所規定。又「查案內廣告刊登化粧品廠商名稱、產品名稱、用途、綜其資
    料係化粧品廠商提供後由報社報導或免費刊登，應屬變相化粧品廣告，仍請依違
    反化粧品衛生管理條例第二十四條第二項規定處理。」亦經行政院衛生署八十四
    年七月十二日衛署藥字第八四○四三○一四號函釋在案。
三、經查，原告未經申請核准，於前述時間在電腦網站上刊登「漢方『痘霜』剋痘調
    理面皰專家．．．唐妝公司出品的漢方『面皰保養系列』與『痘霜』，是蘇老師
    強力推薦，能有效調理面皰，．．．漢方美容商務中心，電話：00-0000000，傳
    真：00-0000000　通訊地址：600台灣嘉義市○○街四六五號八樓二．．．」等
    詞句，為原告所不爭執，並有上開網頁（http://tool.tang.com.tw/catalog
    /index.php3?&doit=order&fid=6&dep=012）內容影本附於原處分卷可稽。又唐
    妝化粧品國際有限公司經理葉榮義（即原告之夫）於九十二年五月二十三日在被
    告機關製作查詢筆錄時，亦坦承確有於網站上刊登上揭文章無誤，亦有葉榮義簽
    章確認之查詢筆錄在卷可按。原告雖主張系爭文章，早在九十年六月間委託八足
    資訊網路股份有限公司所製作之美容百科專題網頁時，即已存在，並非廣告云云
    。惟查，化粧品衛生管理條例第二十四條第二項所指之「廣告」，係指以商品介
    紹為核心，藉以吸引消費者購買，而有助於商品行銷之宣傳活動（至宣傳活動是
    否以商品介紹為核心，則必須由廣告內容為實質審查而決定）。又網際網路為一
    新興電腦資訊行業，其功能之一即為提供業者或民眾刊登所販售產品相關資訊之
    管道，並使該等資訊藉由網際網路之傳送，使不特定人得任意上網閱覽，以達招
    徠消費者購買之目的。而目前國人使用網際網路相當普及，則原告於上開網站刊
    登「漢方『痘霜』剋痘調理面皰專家．．．唐妝公司出品的漢方『面皰保養系列
    』與『痘霜』，是蘇老師強力推薦，能有效調理面皰，．．．漢方美容商務中心
    ，電話：00-0000000，傳真：00-0000000　通訊地址：600台灣嘉義市○○街四
    六五號八樓二．．．」等資訊，不惟載有商品名稱、圖樣、用途、該商務美容中
    心名稱、電話、地址等，及特定人士推薦之詞句亦一併刊出，在在足以讓消費者
    相信其係介紹化粧品之宣傳活動，自屬化粧品衛生管理條例第二十四條第二項所
    指之「廣告」，核與一般美容學術報導，自不可相提並論。是原告上開刊登行為
    ，即屬廣告行為，洵堪認定。
四、原告另主張台北縣衛生局對於本站所刊登之內容，前曾為改進與科處罰鍰之處分
    ，但並未說明系爭文章為違規云云。惟化粧品衛生管理條例第二十四條第二項之
    規範意旨，乃是考慮到化粧品涉及使用者健康，而且決定化粧品行銷成果的主要
    因素，即是廣告宣傳（商品行銷之成敗大體決定於品質、價格、通路、廣告等四
    項因素，但相對於其他之商品，化粧品之行銷成敗，其廣告宣傳之份量極高，因
    此其價格中有極高比例之廣告成本隱含其中），所以產品廣告內容之正確性與公
    共利益具有重大關連性，有待主管衛生機關事前審核。因此，在立法政策上，化
    粧品之廣告登載或宣播，係採事前審核制，以保護一般消費大眾使用安全，是以
    廠商宣播化粧品廣告自應事先報經衛生主管機關核准，並依據核准之內容為之，
    否則即失去化粧品廣告事前審核規定之意義。本件原告從事美容事業二十八年，
    又業經台北縣衛生局前就該網站內容予以處罰，理應更瞭解化粧品衛生管理條例
    之相關規定，並加以遵守，以免觸法。惟原告既未依化粧品衛生管理條例第二十
    四條第二項規定，於事前申請衛生主管機關核准，即逕於網路登載廣告銷售，則
    被告據以處分，於法自屬有據。原告上開主張，顯有誤解。
五、綜上所述，被告以原告事前未向其申請核准，即擅自於電腦網站（http://www.
    tang.com.tw）刊登「漢方『痘霜』剋痘調理面皰專家．．．唐妝公司出品的漢
　　方『面皰保養系列』與『痘霜』，是蘇老師強力推薦，能有效調理面皰，．．．
　　漢方美容商務中心，電話：00-0000000，傳真：00-0000000　通訊地址：600台
　　灣嘉義市○○街四六五號八樓二．．．」等文詞之化粧品廣告，違反化粧品衛生
　　管理條例第二十四條第二項規定，乃依同條例第三十條規定，處原告一萬元罰鍰
　　，核無違誤。訴願決定予以維持，亦無不合。原告起訴請求撤銷原處分及訴願決
　　定，並無理由，應予駁回，並不經言詞辯論為之。又本件事證已臻明確，兩造其
　　餘爭執，經核與判決結果不生影響，即無逐一論述之必要。
六、據上論結，本件原告之訴為無理由，依行政訴訟法第二百三十三條第一項、第二
    百三十六條、第一百九十五條第一項後段、第九十八條第三項前段，判決如主文
    。
中      華      民      國    九十三    年      二      月    二十七    日
                              高雄高等行政法院第四庭
                                          法      官    邱政強
右為正本係照原本作成。
如不服本判決，應於送達後二十日內，向本院提出上訴狀並表明上訴理由，如於本判
決宣示後送達前提起上訴者，應於判決送達後二十日內補提上訴理由書（須按他造當
事人人數附繕本）。
提起上訴應預繳送達用雙掛號郵票七份（每份三十四元）。
中　　　華　　　民　　　國    九十三　　年　  　二　　　月　　二十七　　日
                                          法院書記官    藍慶道
附註：
行政訴訟法第二百三十五條（第一項、第二項）：
對於適用簡易程序之裁判提起上訴或抗告，須經最高行政法院之許可。
前項許可，以訴訟事件所涉及之法律見解具有原則性者為限。
